【裁判字號】    97,消債更,724
【裁判日期】    980213
【裁判案由】    更生事件
【裁判全文】
臺灣屏東地方法院民事裁定           97年度消債更字第724號
聲  請  人
即債務人    甲○○
上列當事人因消費者債務清理事件聲請更生，本院裁定如下：
    主  文
更生之聲請駁回。
聲請費用由聲請人負擔。
    理  由
一、按債務人與金融機構協商成立者，不得聲請更生或清算，但
    因不可歸責於己之事由，致履行顯有重大困難者，不在此限
    ；本條例施行前，債務人依金融主管機關協調成立之中華民
    國銀行公會會員辦理消費金融案件無擔保債務協商機制與金
    融機構成立之協商，準用前項之規定，消費者債務清理條例
    第151 條第5 項、第6 項分別定有明文。又聲請更生或清算
    不合程式或不備其他要件者，法院應以裁定駁回之，但其情
    形可以補正者，法院應定期間先命補正，復為同條例第8 條
    所明定。是依上之條文規定可知，債務人與金融機構協商成
    立債務清償方案後，即應由債務人按其條件履行，如因事後
    發生情事變更，在清償期間收入或收益不如預期，致該方案
    履行困難甚或履行不能，因不可歸責於己，始能例外准許債
    務人聲請更生或清算，以避免債務人任意毀諾已成立之協商
    ，濫用更生或清算之裁判上債務清理程序。從而，所謂「不
    可歸責於己之事由」，應係指客觀上聲請人之支出增多，或
    收入、收益減少，非其成立協商時所能預期，諸如物價上漲
    而成本增加、家屬患病等以致支出增加，或因病無法工作、
    僱佣之公司倒閉或裁員、失業、減薪等以致收入減少，均屬
    之。且衡量債務人或其受扶養人之生活費用時，亦應兼顧債
    權人利益，僅得核准較為基本之需求，對超過基本需求之主
    張，應不予准許。
二、本件債務人向本院聲請更生，主張其因有不能清償債務情事
    ，於本條例施行後，於97年9 月間與最大債權金融機構安泰
    商業銀行股份有限公司協商，該行提出每月清償新台幣（下
    同）12,888元之條件，然因協商金額過高，及債務人尚須撫
    養父母親，僅能每月清償5,000元，故無法依該行協商條件
    付款，協商不成立，非可歸責於己等語。
三、經查債務人係因積欠各銀行現金卡、信用卡及信用貸款債務
    ，於本條例施行後，於97年9 月間與最大債權金融機構安泰
    商業銀行股份有限公司協商，該行提出每月清償新台幣（下
    同）12,888元之條件，然因債務人不能負擔，故協商不成立
    ，有債務人所提前置協商不成立通知書及聲請狀可稽。
四、然依本院依職權調取債務人財政部臺灣省南區國稅局95年度
    及96年度綜合所得稅各類所得資料清單與債務人所提之薪資
    切結影本，可見債務人95年度所得為381,225 元，96年度所
    得為436,034 元，足見債務人平均最近二年之每月薪資及其
    他所得即為33,625元。又依債務人所提出之財產狀況說明書
    及本院調取債務人之父親林東亮、母親林方木之95、96年度
    綜合所得稅各類所得資料清單及財政部臺灣省南區國稅局財
    產歸屬資料清單所示，債務人之父親林東亮96年度所得為
    152,300 元，尚擁有坐落屏東縣東港鎮房屋、土地共四筆之
    不動產財產及2007年份汽車一部；債務人之母親林方木亦擁
    有2003年份汽車一部；均，顯為經濟狀況良好者。
五、債務人雖主張，因協商金額過高，及債務人尚須撫養父母親
    ，僅能每月清償5,000 元，故無法依該行協商條件付款，故
    協商不成立等語；然債務人父母親尚擁有坐落屏東縣東港鎮
    房屋、土地不動產及汽車等財產，顯為經濟狀況良好者；況
    再依民法第1114條及第1116條之1 規定，直系血親相互間；
    家長家屬相互間及互負扶養之義務。又扶養之程度，應按受
    扶養權利者之需要，與負扶養義務者之經濟能力及身分定之
    ，民法第1119條亦定有明文。因此債務人對其父母親等支出
    應分別參酌債務人之資力及二者實際需要而負擔，則債務人
    顯非不能支應還款方案，則尚難以此認債務人之未依原協商
    條件每月清償12,888元之條件付款，為非可歸責。
六、綜上所述，如以債務人平均最近二年之每月收入33,625元為
    度，即使扣除其每月依協商條件應償還之12,888元，債務人
    仍有餘額20,747元；且債務人為民國六十四年五月二十四日
    出生，尚為單身，有戶籍謄本附卷；衡情應可供債務人維持
    及分擔照養其父母及家人日常生活與償債所需，堪認其無不
    能清償或履行顯有重大困難之情事。況為償還債務，債務人
    必須經歷履行期間較不寬裕之經濟生活，惟此乃債務人於負
    擔債務時即得預見，是以應依誠實信用原則，於有履行可能
    性時，誠實忍耐，勤勉償還債務；此外，債務人就其有何不
    可歸責於己之事由，致履行顯有重大困難之事實，並未為具
    體之主張及提出證明資料以供審酌，是以債務人之更生聲請
    既不符合首揭法條所規定之要件，且上開欠缺復無從補正，
    自應駁回其聲請。
中    華    民    國    98    年    2     月    13    日
                          民事庭法官  李麗芳
正本係照原本作成。
如不服本裁定應於送達後十日內向本院提出抗告狀，並繳納抗告
費新臺幣一千元。
中    華    民    國    98    年    2     月    13    日
                              書記官  滕一珍


司法院資訊處製作；財團法人民間司法改革基金會備份。
